臺灣臺北地方法院刑事判決　　　　　　　96年度易字第1228號
公　訴　人　臺灣臺北地方法院檢察署檢察官
被　　　告　丙○○原名劉美容.
上列被告因詐欺案件，經檢察官提起公訴（九十五年度偵字第一
七三七八號），本院判決如下：
    主  文
丙○○無罪。
    理  由
一、公訴意旨略以：被告丙○○明知依一般社會生活之通常經驗
    ，本可預見將帳戶提供不相識之人，可能幫助犯罪集團作為
    不法取得他人款項之用；竟不違其本意，而基於幫助詐欺之
    不確定故意，於不詳時間、地點，將其所有於民國九十四年
    八月三日開戶之華南商業銀行（下稱華南銀行）中壢分行帳
    號000000000000號帳戶，以不詳代價售與他人
    ，而幫助該詐騙集團為詐欺行為。俟詐騙集團成員取得其帳
    戶後，即基於不法所有之意圖，於九十五年三月七日下午八
    時十五分，該詐騙集團成員中真實姓名、年籍不詳之成年女
    子，於雅虎國際資訊股份有限公司（下稱雅虎公司）網路即
    時通中，向告訴人甲○○佯稱經濟困頓，央求甲○○向該名
    女子購物，甲○○不疑有他，遂於同年月二十七日上午九時
    五分，在臺北市華南銀行中華路分行匯款新臺幣（下同）二
    萬六千元至丙○○之前開帳戶，惟迄於同年六月十一日仍未
    收到訂購之物，甲○○至此始發現受騙，而報警尋線查獲，
    因認被告丙○○涉犯刑法第三十條第一項、第三百三十九條
    第一項之幫助詐欺取財罪嫌等語。
二、按犯罪事實應依證據認定之，無證據不得認定其犯罪事實。
    又不能證明被告犯罪者，應諭知無罪之判決，刑事訴訟法第
    一百五十四條第二項、第三百零一條第一項分別定有明文。
    再按，事實之認定，應憑證據，如未能發現相當證據，或證
    據不足以證明，自不能以推測或擬制之方法，為裁判基礎；
    且認定不利於被告之事實須依積極證據，苟積極證據不足為
    不利於被告事實之認定時，即應為有利於被告之認定；另認
    定犯罪事實所憑之證據，雖不以直接證據為限，間接證據亦
    包括在內，然無論直接證據或間接證據，其為訴訟上之證明
    ，須於通常一般之人均不致有所懷疑，而得確信其為真實之
    程度者，始得據之為有罪之認定，倘其證明尚未達到此一程
    度，而有合理之懷疑存在，無從使事實審法院得有罪之確信
    時，即應由法院為諭知被告無罪之判決（最高法院四十年臺
    上字第八六號、三十年上字第八一六號、七十六年臺上字第
    四九八六號判例參照）。
三、本件公訴人認被告丙○○涉犯幫助詐欺罪嫌，無非以被告之
    供述、告訴人甲○○之指訴、華南銀行中壢分行九十五年六
    月二十六日（九五）華壢存字第二八三號函檢送00000
    0000000號帳戶開戶基本資料及存款往來明細表一份
    （臺灣板橋地方法院檢察署九十五年度偵字第一七五七七號
    卷【下稱板橋地檢署偵查卷】第十三頁至第十六頁參照）、
    九十六年三月十九日（九六）華壢存字第一０五號函檢送0
    00000000000號帳戶交易明細資料一份（臺灣臺
    北地方法院檢察署九十五年度偵字第一七三七八號卷【下稱
    臺北地檢署偵查卷】第十九頁至第三十頁參照）、華南銀行
    全行通收存款憑條一紙（板橋地檢署偵查卷第十二頁參照）
    及被告所有之上開帳戶存款存摺內頁影本一份（板橋地檢署
    偵查卷第十七、十八頁參照）資為論據。
四、被告丙○○於本院審理時，固承認其有於九十四年八月三日
    前往華南銀行中壢分行開立000000000000號帳
    戶之事實，惟否認有何幫助詐欺之犯行，辯稱：我是愛金企
    業有限公司（下稱愛金公司）之股東，愛金公司是從事廢銅
    買賣之生意，主要的交易對象是大陸的廠商，但是目前兩岸
    間不能通匯，所以我們與大陸廠商簽約時，必須提供一個帳
    戶讓大陸廠商可以將貨款匯入，系爭帳戶即是供給江蘇無錫
    金濤銅業有限公司（下稱金濤公司）匯入貨款，我們的立場
    只需金濤公司匯入應匯之貨款，愛金公司即出貨，我不知道
    金濤公司要以何人之名義匯入款項，而我已經將告訴人所匯
    入之款項還給告訴人了等語；並聲請傳喚愛金公司之負責人
    乙○○，以證明系爭帳戶之用途確實是提供予金濤公司匯入
    貨款使用之事實；另提出和解書一紙，證明其返還告訴人款
    項之事實。
五、經查：
  (一)被告確實有於九十四年八月三日前往華南銀行中壢分行開立
    000000000000號帳戶乙節，為被告所是認，並
    有上開華南銀行中壢分行函檢送開戶基本資料、存款往來明
    細表以及上開帳戶存款存摺內頁等件在卷可證。
  (二)告訴人確實有於九十五年三月七日下午八時十五分，遭真實
    姓名、年籍不詳之成年女子，於雅虎公司網路即時通中，佯
    稱：其經濟困頓云云，而要求告訴人購物，致告訴人不疑有
    他，於同年月二十七日上午九時五分，前往華南銀行中華路
    分行匯款二萬六千元至被告前開帳戶，惟迄同年六月十一日
    仍未收到訂購之物，始知受騙，而報警處理之事實，為被告
    所不爭執，且據告訴人於警詢及檢察官偵查中指訴綦詳（板
    橋地檢署偵查卷第八、九頁及臺北地檢署偵查卷第四、九頁
    參照），並有上開華南銀行全行通收存款憑條一紙在卷可稽
    。
  (三)惟查，證人乙○○於本院九十六年六月二十一日審理時證稱
    ：我是愛金公司之負責人，被告為愛金公司之暗股股東，也
    是公司的業務經理，愛金公司之主要營業項目為銅粉及銅板
    之進出口買賣，被告乃負責公司出口及外匯事宜，大陸的金
    濤公司為愛金公司於大陸地區之主要客戶之一，金濤公司會
    將貨款匯入被告設於華南銀行中壢分行之帳戶內，被告於愛
    金公司每星期開會時，會將系爭帳戶之存摺拿出來與公司會
    計楊桂筑對帳，而系爭帳戶之存摺、印章等物都固定置放在
    公司的抽屜內，由被告及會計楊桂筑使用，至目前為止，系
    爭帳戶之存摺及印章等物從未遺失過，仍置放在公司內等語
    屬實，並當庭提出系爭帳戶之存摺正本為證（本院當日審判
    筆錄參照）。且由上開帳戶之交易明細表內容觀之，可知系
    爭帳戶於存款金額累計至相當之程度，即將金額整筆轉帳予
    愛金公司之會計楊桂筑之情形，有上開帳戶交易明細表在卷
    可證。證人許美玲所證述之內容與系爭帳戶之交易情形互核
    相符，足見被告所有之上開帳戶存摺、印章等物，確實係供
    愛金公司使用，並無交付詐欺集團人員使用之情形，被告所
    為上開辯解，應屬真實，堪予採信。
  (四)從而，被告並未將其所開立之上開帳戶之存摺、印章等物，
    交付予愛金公司以外之他人使用，且從未遺失之情形，顯見
    被告應無將系爭帳戶之存摺、印章等物交付予詐欺集團成員
    使用以幫助之幫助詐欺犯行甚明。
六、綜上所述，本件並無積極證據足證被告有將系爭帳戶之存摺
    、印章等物交付予詐欺集團成員使用以幫助之行為，此外，
    復查無其他積極證據足證被告有何幫助詐欺之犯行，揆諸前
    開說明，既不能證明被告犯罪，即應為被告無罪之諭知。
據上論斷，應依刑事訴訟法第三百零一條第一項，判決如主文。
本案經檢察官郭瑜芳到庭執行職務。
中　　華　　民　　國　　96　　年　　7 　　月　　12　　日
　　　　　　　　　刑事第九庭審判長法  官  蘇素娥
                                  法  官  黃紹紘
                                  法　官　林怡秀
本件正本證明與原本無異。
檢察官如不服本判決，應於判決送達後十日內，向本院提出上訴
狀（應抄附繕本）。告訴人甲○○如對於本判決不服者，應具備
理由請求檢察官上訴，其上訴期間之計算係以檢察官收受判決正
本之日期為準。
　　　　　　　　　　　　　　　  　書記官　林義盛
中　　華　　民　　國　　96　　年　　7 　　月　　12　　日
